臺灣高雄地方法院刑事判決　　　　　　　100年度訴字第784號
公　訴　人　臺灣高雄地方法院檢察署檢察官
被　　　告　陳立文
指定辯護人　本院公設辯護人黃文德
上列被告因毒品危害防制條例案件，經檢察官提起公訴（100 年
度偵字第9920號），本院判決如下：
    主  文
陳立文販賣第二級毒品，累犯，處有期徒刑壹年拾月。未扣案之
販賣毒品所得新臺幣貳佰元沒收，如全部或一部不能沒收時，以
其財產抵償之。
扣案之第一級毒品海洛因肆包（含包裝袋，驗後淨重共零點捌玖
公克）、第二級毒品甲基安非他命參包（含包裝袋，驗後淨重分
別為零點陸伍貳公克、零點貳貳玖公克、零點貳零捌公克），均
沒收銷燬之。
    事  實
一、陳立文前因施用第一、二級毒品案件，經本院以民國92年度
    字第356 號判決分別判處有期徒刑1 年、8 月，應執行有期
    徒刑1 年6 月確定；又因販賣毒品案件，經臺灣高等法院高
    雄分院以93年度上訴字第541 號判決判處有期徒刑5 年6 月
    確定，上開施用毒品案件嗣經裁定減刑，並與販賣毒品案件
    定應執行刑有期徒刑6 年2 月確定，於97年12月2 日因縮短
    刑期假釋出監並付保護管束，至99年4 月14日保護管束期滿
    止，因未撤銷假釋，所處有期徒刑視為已執行完畢。詎仍不
    知悔改，明知甲基安非他命（起訴書誤載為安非他命）係毒
    品危害防制條例第2 條第2 項第2 款所定之第二級毒品，不
    得非法販賣，竟基於意圖營利而販賣第二級毒品之犯意，於
    99年12月中旬某日上午6 、7 時許，在高雄市○○區○○路
    19巷22號住處內，以新臺幣（下同）200 元之代價，出售第
    二級毒品甲基安非他命1 包予鍾兆福，而牟取利潤。嗣於10
    0 年3 月17日上午10時25分許（起訴書誤載為上午10時許）
    ，經警持搜索票至上開處所執行搜索，當場扣得與本案無關
    之海洛因4 包（驗前淨重共0.9 公克、驗後淨重共0.89公克
    ）、甲基安非他命3 包（驗前淨重分別為0.657 公克、0.23
    4 公克、0.213 公克，驗後淨重分別為0.652 公克、0.229
    公克、0.208 公克）、研磨組、空夾鏈袋6 包、安非他命玻
    璃球吸食器2 個、勺子1 支、手機1 支（含SIM 卡）等物，
    並於員警尚未及發覺其犯罪前，主動向員警供承上情，並自
    首接受裁判。
二、案經高雄市政府警察局刑事警察大隊報告臺灣高雄地方法院
    檢察署檢察官偵查起訴。
    理  由
一、證據能力部分
    按被告以外之人於審判外之陳述，雖不符前4 條（即刑事訴
    訟法第159 條之1 至159 條之4） 之規定，而經當事人於審
    判程序同意作為證據，法院審酌該言詞陳述或書面陳述作成
    時之情況，認為適當者，亦得為證據。當事人、代理人或辯
    護人於法院調查證據時，知有第159 條第1 項不得為證據之
    情形，而未於言詞辯論終結前聲明異議者，視為有前項之同
    意，刑事訴訟法第159 條之5 定有明文。本案用以認定被告
    陳立文犯罪事實存否之被告以外之人於審判外陳述，雖為傳
    聞證據，然檢察官、辯護人及被告於本院審判時，經告以要
    旨及提示後，或表示同意有證據能力；或表示不爭執證據能
    力，未聲明異議【被告及辯護人雖曾認證人鍾兆福於警詢中
    之陳述無證據能力，惟嗣於本院審理中，均表示不爭執證據
    能力（詳本院審訴卷第49頁倒數第2 行至同頁背面第2 行，
    本院訴字卷第35頁第5 行至第36頁背面第6 行）】，本院審
    酌上開證據均係依法取得，並無任何違背法律規定之情事，
    認為適當，依上揭刑事訴訟法第159 條之5 第1 項、第2 項
    之規定，均有證據能力。
二、認定事實所憑之證據及理由
（一）前揭犯罪事實，業據被告於偵查及本院審判程序時均坦承
      不諱（詳偵卷第14頁倒數第6 行以下，本院訴字卷第34頁
      背面倒數第8 行），核與證人即購毒者鍾兆福於警詢中之
      陳述相合（詳警卷第17頁背面倒數第7 行以下），足認被
      告自白核與事實相符，應堪採信。又被告自承販賣甲基安
      非他命之代價為幾百元（詳警卷第8 頁背面第5 行）；而
      證人鍾兆福陳稱：以約2 、3 百元向被告購買甲基安非他
      命1 包等語（詳警卷17頁背面倒數第7行 以下），顯見被
      告上開販毒所得至少為200 元，另因客觀上並無其他證據
      足資確認被告上開販毒所得，是依最有利於被告之原則加
      以認定，應認被告上開販毒所得為200 元。
（二）按邇來政府為杜絕毒品氾濫，毒害人民甚深，再三宣導教
      民眾遠離毒品、媒體之報導既深且廣，對於毒品之禁絕，
      應為民眾所熟悉。又政府對於查緝施用、轉讓及販賣毒品
      無不嚴格執行，且販賣毒品罪更係重罪，設若無利可圖，
      衡情一般持有毒品者，當不致輕易將其持有之毒品交付他
      人。再者，第二級毒品甲基安非他命價格不貲，且販賣毒
      品係違法行為，非可公然為之，亦無公定之價格，不論任
      何包裝，均可任意分裝增減分量，每次買賣價量，亦可能
      隨時依雙方間之關係深淺、資力、需求量及對行情之認知
      、來源是否充裕、查緝是否嚴緊，購買者被查獲時供述購
      買對象之可能性風險之評估等，因而異其標準，並機動調
      整，非可一概而論，是販賣利得除經坦承犯行或價量俱臻
      明確外，委難查得實情，是以除非別有積極事證，足認係
      以同一價量委託代買、轉售或無償贈與，確未牟利以外尚
      難執此遽認非法販賣毒品之證據尚有不足（最高法院97年
      度台上字第1012號、3557號判決意旨參照）。是販賣之人
      從價差或量差中牟利方式雖異，其意圖營利之非法販賣行
      為則屬同一，苟無任何利益可圖，本件被告實無甘冒涉犯
      重典之風險而販賣甲基安非他命予他人之理，足認被告自
      係有利可圖，係基於營利意圖而販賣甲基安非他命，且其
      販入之價格必較售出之價格低廉，持以從中賺取差價，牟
      利無訛。
（三）綜上所述，本件事證明確，被告販賣第二級毒品之犯行堪
      以認定，應予依法論科。
三、論罪、科刑
（一）核被告陳立文所為，係犯毒品危害防制條例第4 條第2 項
      之販賣第二級毒品罪。其於販賣前持有第二級毒品之低度
      行為，應為販賣之高度行為所吸收，不另論罪。被告有如
      上事實欄所述前科事實，有臺灣高等法院被告前案紀錄表
      1 份在卷可查，其受有期徒刑之執行完畢後，5 年以內故
      意再犯本案有期徒刑以上之罪，為累犯。惟毒品危害防制
      條例第4 條第2 項販賣第二級毒品罪之法定刑為無期徒刑
      、7 年以上有期徒刑，得併科1000萬元以下罰金，依刑法
      第65條第1 項之規定無期徒刑不得加重，是就其有期徒刑
      及罰金刑部分加重其刑。又按刑法第62條所謂自首，祇以
      犯人在犯罪未發覺之前，向該管公務員申告犯罪事實，並
      受裁判為已足。目的在促使行為人於偵查機關發覺前，主
      動揭露其犯行，俾由偵查機關儘速著手調查，於嗣後之偵
      查、審理程序，自首者仍得本於其訴訟權之適法行使，對
      所涉犯罪事實為有利於己之主張或抗辯，不以始終均自白
      犯罪為必要。至毒品危害防制條例第17條第2 項規定：「
      犯第4 條至第8 條之罪於偵查及審判中均自白者，減輕其
      刑。」則旨在使刑事案件儘速確定，鼓勵被告認罪，並節
      省司法資源，行為人須於偵查及審判中均自白者，始符合
      減輕其刑之要件。上揭法定減輕其刑之規定，前者，重在
      鼓勵行為人自行揭露尚未發覺之犯罪；後者，則重在憑藉
      行為人於偵查、審判程序之自白，使已存在之案件儘速確
      定。二者之立法目的互異，供承犯罪之時間不同，前者為
      得減其刑，後者則為應減其刑，適用效果迥然有別，乃個
      別獨立之減輕其刑之規定。行為人若同時存在此二情形，
      自應依法遞減其刑，並無因何者應優先而僅擇一適用之問
      題（最高法院100 年度台上字第3565號判決參照）。查被
      告於員警搜索扣得與本案無關之毒品等物後，在員警知悉
      其販賣上開第二級毒品甲基安非他命之犯罪事實前，即向
      員警自承其販賣第二級毒品甲基安非他命予證人鍾兆福之
      事實及願接受裁判，已如前述，應符合自首要件，爰依刑
      法第62條前段規定減輕其刑。另被告就販賣第二級毒品犯
      行，均已於偵查及本院審理中自白犯罪，應依毒品危害防
      制條例第17條第2 項之規定，減輕其刑。其中無期徒刑部
      分，遞減其刑；其中有期徒刑及罰金刑部分，均先加重而
      後遞減其刑。爰審酌被告僅因貪圖小利，即罔顧毒品流通
      對於社會所造成之貽害，恣意出售毒品甲基安非他命予他
      人，惡性非輕，惟念及其於犯後尚能坦承全部犯行，頗具
      悔意，態度良好，且所販售之毒品數量與價格均微等一切
      情狀，量處如主文所示之刑，以資懲儆。
（二）沒收部分：
    1.被告販毒所得之200 元，係其販賣毒品所得之財物，應依
      毒品危害防制條例第19條第1 項之規定，於該罪項下宣告
      沒收，如全部或一部不能沒收時，以被告之財產抵償之。
    2.按沒收為從刑，除刑法第40條第2 項規定，違禁物得單獨
      宣告沒收外，依主刑與從刑不可分原則，應附隨於主刑同
      時宣告之。故本案經諭知無罪之判決，或扣案之違禁物與
      本案科刑、免訴之判決無關者，因無主刑，從刑自無所附
      麗，應由檢察官另行聲請單獨宣告沒收；如檢察官於本案
      已為宣告沒收之聲請，法院固不得於本案判決內諭知沒收
      ，但既經檢察官聲請，仍應另以裁定單獨宣告沒收，以兼
      顧訴訟經濟（最高法院83年度台非字第342 號、94年度台
      上字第1215號判決意旨併同參照）。查被告於100 年3 月
      17日遭警查獲之際，所扣得之及粉末4 包、晶體3 包，經
      送鑑定，認粉末4 包含海洛因成分（驗後淨重共0.89公克
      ）、晶體3 包呈甲基安非他命陽性反應（驗後淨重分別為
      0.652 公克、0.229 公克、0.208 公克），有法務部調查
      局濫用藥物實驗室鑑定書、高雄醫學大學附設中和紀念醫
      院檢驗報告在卷可按（詳偵卷第36頁、本院審訴卷第20至
      22頁），因上開毒品係違禁物，而包裝袋與其上殘留之毒
      品，均已難以分析剝離，俱應依毒品危害防制條例第18條
      第1 項前段規定，不問屬於犯人與否，均併宣告沒收銷燬
      之。至於送鑑耗損之海洛因、甲基安非他命晶體，既已滅
      失，自無庸再予宣告沒收銷燬之必要。又上開扣案之海洛
      因與甲基安非他命，雖無證據足資證明與被告所犯前揭販
      賣第二級毒品之犯行有關，然既經檢察官於本件起訴書上
      請求依法宣告沒收，揆之前揭說明，應認檢察官就該違禁
      物已聲請單獨宣告沒收，為兼顧訴訟經濟原則，是依上揭
      毒品危害防制條例第18條第1 項前段規定，宣告沒收銷燬
      之，附此敘明。
    3.另扣案之研磨組、空夾鏈袋6 包、安非他命玻璃球吸食器
      2 個、勺子1 支、手機1 支（含SIM 卡），均非違禁物，
      且並無證據證明與本案相關，爰不於本罪項下宣告沒收。
據上論斷，應依刑事訴訟法第299 條第1 項前段、毒品危害防制
條例第4 條第2 項、第17條第2 項、第18條第1 項前段、第19條
第1 項、刑法第11條、第47條第1 項、第62條、第40條第2 項，
判決如主文。
本案經檢察官張志杰到庭執行職務
中    華    民    國    100   年    8     月    26    日
                刑事第四庭  審判長法  官  方百正
                                  法  官  郭任昇
                                  法  官  葉文博
以上正本證明與原本無異。
如不服本判決應於收受本判決後10日內向本院提出上訴書狀，並
應敘述具體理由，如未敘述上訴理由者，應於上訴期間屆滿後20
日內補提理由書狀於本院（均須按他造當事人之人數附繕本）「
切勿逕送上級法院」。
中    華    民    國    100   年    8     月    26    日
                                  書記官  李柏親
附錄本案論罪科刑法條全文
毒品危害防制條例第4條
製造、運輸、販賣第一級毒品者，處死刑或無期徒刑；處無期徒
刑者，得併科新臺幣1 千萬元以下罰金。
製造、運輸、販賣第二級毒品者，處無期徒刑或7 年以上有期徒
刑，得併科新臺幣7 百萬元以下罰金。
製造、運輸、販賣第三級毒品者，處 5 年以上有期徒刑，得併科
新臺幣 5 百萬元以下罰金。
製造、運輸、販賣第四級毒品者，處3 年以上10年以下有期徒刑
，得併科新臺幣3 百萬元以下罰金。
製造、運輸、販賣專供製造或施用毒品之器具者，處1 年以上7
年以下有期徒刑，得併科新臺幣1 百萬元以下罰金。
前五項之未遂犯罰之。